臺灣板橋地方法院交通事件裁定　　　　　96年度交聲字第85號
原處分機關　交通部公路總局臺北區監理所
異　議　人
即受處分人　甲○○
上列受處分人因違反道路交通管理處罰條例案件，對於交通部公
路總局臺北區監理所於民國九十五年十二月二十二日所為之裁決
（北監自裁字裁四○－ＡＩＪ七○三二四六號）聲明異議，本院
裁定如下：
    主  文
原處分撤銷。
甲○○駕駛執照業經註銷仍駕駛小型車，處罰鍰新臺幣玖仟元，
駕駛執照應扣繳之。
    理  由
一、原處分意旨略以：異議人即受處分人甲○○駕駛車牌號碼○
    四三三－ＧＶ號自用小貨車，於民國九十五年十一月十四日
    十五時十三分許，在臺北市○○○路○段四二○號處，經臺
    北市政府警察局信義分局交通分隊員警認有「駕駛執照業經
    註銷，仍駕車」之違規事實，遂當場舉發，並由異議人簽名
    收受。嗣經交通部公路總局臺北區監理所查核結果，異議人
    之駕駛執照前已因「不依標誌、標線、號誌指示」之違規行
    為，於九十四年十二月二十一日以北監自裁字裁四○－ＡＥ
    Ｂ四○八○九○號裁決裁處罰鍰新臺幣（下同）一千八百元
    ；嗣因異議人未依限繳交罰鍰及繳送吊扣之駕駛執照，業於
    九十五年二月五日遭逕行註銷駕駛執照在案。從而，認異議
    人確有「駕駛執照業經註銷仍駕駛小型車」之違規事實，依
    道路交通管理處罰條例第二十一條第一項第四款規定，裁處
    異議人罰鍰九千元。
二、聲明異議意旨略以：監理所依法行政固無不當之處，然本人
    因工作時間長無法遇到郵務人員，家中老父年事已高，未能
    聽見郵務人員呼應，致無人收受郵件，且未見有張貼於信箱
    上之送達通知書，實非惡意拒收；又僅罰單疏未繳納竟遭註
    銷駕駛執照，致本人不知情而駕車遭裁處罰鍰九千元，所據
    以裁罰之規定有違比例原則。請求考量民生艱苦，以車營生
    ，請從寬裁處云云。
三、按汽車駕駛人，駕駛執照業經吊銷、註銷仍駕駛小型車或機
    器腳踏車者，處六千元以上一萬二千元以下罰鍰，駕駛執照
    應扣繳之，道路交通管理處罰條例第二十一條第一項第四款
    、第四項前段分別定有明文。次按處理違反道路交通管理事
    件，有關文書送達之程序，依行政程序法之規定，違反道路
    交通管理事件統一裁罰基準及處理細則第五條定有明文。而
    送達，於應受送達人之住居所、事務所或營業所為之；於應
    送達處所不獲會晤應受送達人時，得將文書付與有辨別事理
    能力之同居人、受僱人或應送達處所之接收郵件人員；送達
    ，不能依前二條規定為之者，得將文書寄存送達地之地方自
    治或警察機關，並作送達通知書兩份，一份黏貼於應受送達
    人住居所、事務所、營業所或其就業處所門首，另一份交由
    鄰居轉交或置於該送達處所信箱或其他適當位置，以為送達
    ；前項情形，由郵政機關為送達者，得將文書寄存於送達地
    之郵政機關；行政程序法第七十二第一項、第七十三條第一
    項及第七十四條第一項、第二項分別定有明文。
四、經查：
    (一)異議人即受處分人甲○○駕駛車牌號碼○四三三－ＧＶ號
      自用小貨車，於九十五年十一月十四日十五時十三分許，
      在臺北市○○○路○段四二○號處，經臺北市政府警察局
      信義分局交通分隊員警認有「駕駛執照業經註銷，仍駕車
      」之違規事實，遂以北市警交大字第ＡＩＪ七○三二四六
      號舉發違反道路交通管理事件通知單舉發，並由異議人當
      場簽名收受。復經原處分機關即交通部公路總局臺北區監
      理所查核後，確認異議人有「駕駛執照業經註銷仍駕駛小
      型車」之違規事實，依道路交通管理處罰條例第二十一條
      第一項第四款規定，於九十五年十二月二十二日以北監自
      裁字裁四○－ＡＩＪ七○三二四六號違反道路交通管理事
      件裁決書裁處異議人罰鍰九千元等情，有上開舉發通知單
      、裁決書及送達證書各一份附卷可稽，此事實亦為異議人
      所不爭執。
    (二)又異議人前於九十四年八月十日十時五十分許，在臺北市
      ○○○路二段、民生西路口，經臺北市政府警察局大同分
      局民生西路派出所員警認有「違規左轉（七－二二時）」
      之違規事實，遂以北市警交大字第ＡＥＢ四○八○九○號
      舉發違反道路交通管理事件通知單舉發，並由異議人當場
      簽名收受；復經原處分機關即交通部公路總局臺北區監理
      所認定異議人確實有「不依標誌、標線、號誌指示」之違
      規行為，依據道路交通管理處罰條例第四十八條第一項第
      二款規定，於九十四年十二月二十一日以北監自裁字裁四
      ○－ＡＥＢ四○八○九○號違反道路交通管理事件裁決書
      裁處異議人罰鍰新臺幣一千八百元，限於九十五年一月二
      十日前繳納，若異議人未依限繳交罰鍰，自九十五年一月
      二十一日起易處吊扣駕駛執照二個月，並限於九十五年二
      月四日前繳送，於九十五年二月四日前未繳送駕駛執照者
      ，自九十五年二月五日起易處吊銷，並逕行註銷駕駛執照
      ，自九十五年二月五日起一年內不得重新考領駕駛執照，
      有該舉發通知單、裁決書各一份在卷可稽。上開裁決書向
      異議人戶籍地址即臺北縣泰山鄉○○路一七一號為送達，
      因不獲會晤異議人，復無有辨別事理能力之同居人、受僱
      人或應送達處所之接收郵件人員為補充送達，故依行政程
      序法第七十四條規定，製作送達通知書兩份，一份黏貼於
      異議人住所門首，另一份置於信箱或其他適當位置，並將
      文書寄存於泰山郵局，有交通部公路總局臺北區監理所送
      達證書、中華郵政股份有限公司三重郵局郵字第○九五五
      ○○二八七九號函各一份存卷可憑，故上開裁決書業於九
      十四年十二月二十七日發生送達之效力。嗣因異議人未於
      期限內繳納罰鍰，經原處分機關依據道路交通管理處罰條
      例六十五條第一項第二款規定，於九十五年二月五日易處
      吊銷異議人駕駛執照，並逕行註銷。故異議人前開駕駛執
      照已遭依法註銷之事實，應堪認定。
    (三)至道路交通管理處罰條例關於罰鍰未予繳納之易處吊扣、
      吊銷或逕行註銷駕駛執照，暨駕駛執照業經註銷仍駕駛小
      型車等處罰規定，是否有違比例原則，係立法政策之考量
      ，基於權力分立等憲法層次之權限劃分基本原則，尚非本
      院所能審酌之事項，附此敘明。
五、綜上所述，異議人確有「駕駛執照業經註銷仍駕駛小型車」
    之違規事實，是原處分機關依據道路交通管理處罰條例第二
    十一條第一項第四款規定，裁處異議人罰鍰九千元，固非無
    見。惟按汽車駕駛人，駕駛執照業經註銷仍駕駛小型車者，
    除裁處罰鍰外，駕駛執照應扣繳之，同條例第二十一條第四
    項前段亦有明文。原處分機關對於異議人前揭違規情形，漏
    未援引上開規定裁處異議人扣繳駕駛執照，尚有未當。從而
    ，異議人之異議雖無理由，然原處分既有前揭瑕疵而無可維
    持，即應由本院撤銷原處分，自為裁罰如主文所示，以期適
    法。
六、據上論斷，應依道路交通管理處罰條例第八十七條第二項，
    道路交通案件處理辦法第二十條，裁定如主文。
中　　華　　民　　國　　96　　年　　1 　　月　　31　　日
                      交通法庭  法　官  絲鈺雲
以上正本證明與原本無異
如不服本裁定應於送達後5日內向本院提出抗告狀
                                書記官　蔡美如
中　　華　　民　　國　　96　　年　　2 　　月　　2 　　日
